臺灣高雄地方法院交通事件刑事裁定　　　　　　　　　九十三年度交聲更字第六號
　　原處分機關　高雄市政府交通局交通事件裁決處
　　異　議　人　甲○○
　　即受處分人
右受處分人因違反道路交通管理處罰條例案件，對於高雄市交通事件裁決處九十三年
一月二日所為之處分（原處分案號：高市府交裁字第三二－Ｕ00000000、三
二－Ｕ00000000、三二－Ｕ00000000號），聲明異議，本院於九十
三年三月二十二日，以九十三年度交聲字第七四號裁定後，異議人提起抗告，經台灣
高等法院高雄分院於九十三年四月三十日，以九十三年度交抗字第四四號撤銷原裁定
，並發回本院更為審理，茲裁定如左：
    主  文
原處分撤銷。
甲○○不罰。
    理  由
一、聲請異議意旨略以：原處分機關即高雄市政府交通局交通事件裁決處未經向異議
    人甲○○舉發，即於民國九十三年一月二日以「汽車裝載貨物超過核定重量」為
    由，分別裁處異議人八萬二千元、十七萬元、二十五萬元罰鍰，惟原處分機關裁
    決前並未先由原舉發單位向異議人舉發，且裁決時間之九十三年一月二日距異議
    人違規行為時間之九十一年三月八、九、十日，均已逾道路交通管理處罰條例第
    九十條前段規定之三個月舉發追訴時間；另本件違規地點為高雄港五十四號碼頭
    與五十五號碼頭間，並非公眾得以通行之港區內，必須特定取得營業汽車通行證
    之人始得進入，並非道路交通管理處罰條例第二條所規範之「道路」，異議人所
    為與同條例第二十九條之二第一項之違規要件不合，且舉發當時異議人係將系爭
    車輛停放在地磅上而非行駛中，是原處分機關裁罰異議人違規超載，認事用法不
    當，其裁決應予撤銷等語。
二、按逕行舉發違反道路交通管理事件，經汽車所有人依通知單之應到案日期前到案
    ，並告知違規駕駛人姓名、身分證統一編號及住址者，處罰機關應即另行通知違
    規駕駛人到案依法處理，違反道路交通管理事件統一裁罰標準及處理細則第二十
    四條前段定有明文。又依該細則第十一條第一項第三款規定：「行為人有本條例
    之情形者，應填製舉發違反道路交通管理事通知單（下稱舉發單），並於被通知
    人欄予以勾記，其通知聯依下列規定辦理：三逕行舉發者，應按已查明之資料填
    註車牌號碼、車輛種類、車主姓名或地址，並於通知單上方空白處加註逕行舉發
    之文字後，由舉發機關送達被通知人」。是依上開規定可知，對於逕行舉發之違
    反道路交通管理事件，應先通知汽車所有人到案說明，再依汽車所有人告知之違
    規駛人姓名、身分證統一編號及住址，填製舉發違反道路交通管理事通知單通知
    該違規駕駛人到案，足見逕行舉發之交通違規案件，須分別通知汽車所有人及違
    規駕駛人，倘僅向汽車所有人舉發，其效力並不及於實際違規之駕駛人甚明。經
    查：
(一)、內政部警政署高雄港務警察局於九十一年四月九日，以華羿通運股份有公司（下
    稱華羿公司）所有之車牌號碼Ｘ二－七七三號曳引車，分別於九十一年三月八日
    十一時十一分許、同年月九日十九時三十二分許、同年月十日十四時三十分許，
    載運貨物各超載二十三點一公噸、三十一點三公噸、三十九公噸為由，填製舉發
    單送達華羿公司，並通知華羿公司應於九十一年五月九日前到案，華羿公司旋於
    九十一年四月二十三日具狀向高雄市交通事件裁決所說明本件違規駕駛人為異議
    人甲○○，然為高雄市交通事件裁決所不採，並於九十一年五月二十一日，分別
    以高市府九十一年五月二十一日之交裁字第裁三二─Ｕ00000000、三二
    ─Ｕ00000000、三二─Ｕ00000000號裁決書罰鍰華羿公司各八
    萬二千元、十七萬元及二十萬五千元等情，有內政部警政署高雄港務警察局舉發
    違反道路交通管理事件通知單、高雄市政府高市府交裁字第裁三二─Ｕ0000
    0000、三二─Ｕ00000000、三二─Ｕ00000000號違反道路
    交通管理事件裁決書及華羿公司九十三年四月二十三日陳述書各一份附卷可稽，
    應堪認定。
(二)、嗣華羿公司對上開裁決書不服，向本院聲明異議，經本院於九十二年十一月二十
    日，以九十一年度交聲字第三五六號裁定撤銷原處分，並於理由欄內說明本件係
    由車輛駕駛人甲○○駕駛上開曳引車自行決定載重量而超載違規，自應由原處分
    機關對於駕駛人處以罰鍰等語，亦有本院上開裁定一份在卷足按，亦堪以認定。
    原處分機關於收受本院上開撤銷原處分之裁定後，並未請原舉發單位重新對異議
    人甲○○填掣並寄送違規通知單，即逕於九十三年一月二日以「汽車裝載貨物超
    過核定之重量」為由，對異議人裁處罰鍰八萬二千元、十七萬元、二十五萬元等
    情，亦有高雄市政府九十三年一月二日之交裁字第裁三二─Ｕ00000000
    、三二─Ｕ00000000、三二─Ｕ00000000號違反道路交通管理
    事件裁決書及高雄市政府交通局九十三年六月十五日之高市交裁字第○九三○○
    一四九五八號函一份存卷足參。綜合上情，足認本件異議人涉嫌超載之交通違規
    案件，原處分機關於收受本院九十一年度交聲字第三五六號撤銷原處分機關對華
    羿公司之裁決後，並未交由原舉發機關即內政部警政署高雄港務警察局重新對異
    議人掣單舉發，即逕行裁決，依上開細則規定及說明，應認原舉發機關對該曳引
    車所有人即華羿公司所填製之舉發單效力並不及於異議人即本件違規駕駛人，原
    處分機關未經原舉發單位向異議人舉發即逕行裁決，程序顯有未合。
三、按道路交通管理處罰條例第九十條第一項規定，違反本條例之行為，自行為成立
    之日起；行為有連續或繼續之狀態者，自行為終了之日起，逾三個月不得舉發。
    但汽車肇事致人受傷或死亡案件，因肇事責任不明，已送鑑定者，其期間自鑑定
    終結之日起算。查本件原處分機關於收受本院九十一年度交聲字第三五六號裁定
    後，並未請原舉發單位重新對異議人填掣並寄送違規通知單乙節，業如前述，從
    而，本件異議人縱有如裁決書所載之超載違規行為，因該違規行為之時間係在九
    十一年三月八、九、十日，自行為成立之日時起算迄今已逾三個月，依法已不得
    舉發。綜上所述，本件異議為有理由，原處分應予撤銷，另諭知異議人不罰。
四、據上論斷，應依道路交通案件處理辦法第二十條，裁定如主文。
中      華      民      國    九十三    年      六      月     三十     日
                              臺灣高雄地方法院交通法庭
                                  法  官  曾鴻文
右正本證明與原本無異。
如不服本裁定，應於裁定送達後五日內，向本院提出抗告狀。
                                  書記官    王高山
中    華    民    國      九十三      年      六      月      三十      日
